【裁判字號】    90,上訴,792
【裁判日期】    901114
【裁判案由】    詐欺等
【裁判全文】
臺灣高等法院臺南分院刑事判決          九十年度上訴字第七九二號  Ａ
      上  訴  人
      即  被  告  丁  ○  ○
右上訴人因詐欺等案件，不服臺灣臺南地方法院八十八年度訴字第六五七號中華民國
九十年四月三十日第一審判決（起訴案號：臺灣臺南地方法院檢察署八十七年度偵字
第一四０九七號），提起上訴，本院判決如左：
      主      文
原判決撤銷。
丁○○共同常業詐欺，處有期徒刑壹年貳月。
扣案之門號0000000000、0000000000號行動電話貳具、電話貳
具、傳真機壹台、電腦壹台、偽造薪資通知單參拾玖張、職務證明書伍拾肆張、技士
證影本肆張、扣繳憑單肆張、偽造己○○署押參枚（申請書壹枚，簽帳單貳枚）、戊○○署押壹枚、辛○○署押拾枚（申請書壹枚，簽帳單上英文署押玖枚）、石淑芬署
押拾枚（申請書壹枚，簽帳單上英文署押玖枚）、黃育菁署押參枚（申請書壹枚，簽
帳單上英文署押貳枚）及吳甄惠署押壹枚，均沒收。
      事      實
一、丁○○與甲○○（已判決確定）共同基於意圖為自己不法所有之概括犯意聯絡，
    自民國（下同）八十七年元月間起，一方面以「點將資訊有限公司」等不實之名
    義分別在「中華日報」、「小兵立大功」等報章上刊登徵才之廣告以招徠庚○○
    等不特定人前來謀職，渠等並利用公司人事作業需要等藉口，使謀職人誤以為真
    而寄送身分證件、金融機構存摺影本資料予甲○○等人，渠等乃變易持有前開身
    分證件影本等資料之意思為所有之意思，逕將庚○○等人所交付之證件資料影本
    予以侵占入己；另方面則由甲○○利用私人關係取得朋友丙○○等之身分證件影
    本；他方面則更由丁○○至各處大樓信箱竊取壬○○、己○○等人之信用卡對帳
    單等郵件，並從中搜集其等身分資料。嗣連續偽造己○○、戊○○等人之在職證
    明書、各類所得扣繳暨免扣繳憑單及信用卡申請書等文件，分別將其等所取得之
    身分證件及偽造文件等不實之資料向慶豐、花旗、中興、中國信託、玉山、聯邦
    、泛亞、華信等銀行之信用卡中心提出，並申領信用卡，且以00000000
    00、0000000000等兩門電話供作上述銀行徵信時通訊之用，使該等
    銀行誤信前開申請案之真實性，並核發信用卡予甲○○等人。後再由「丁○○」
    持所申領之信用卡向不詳地下錢莊等處所以「假消費、真刷卡」之方式簽帳後取
    得現金，並與各該信用卡加盟之服務店共同向信用卡交易中心施詐，使信用卡交
    易中心因而陷於錯誤而撥付刷卡金額，丁○○等人並以此為常業。迨於八十七年
    十一月三日十三時許，在臺南市○○街八巷十二號八樓之五為警查獲甲○○，再
    循線查悉上情，並扣得門號0000000000、0000000000號行
    動電話貳具、電話貳具、傳真機壹台、電腦壹台、偽造薪資通知單參拾玖張、職
    務證明書伍拾肆張、技士證影本肆張、扣繳憑單肆張、偽造辛○○之信用卡申請
    書一張及簽帳單玖張。
二、案經臺南市警察局移請台灣台南地方法院檢察署檢察官偵查起訴。
      理      由
一、訊據上訴人即被告丁○○矢口否認有右揭犯行，辯稱：伊與甲○○並不熟識，甲○○曾叫伊到台南市○○街八巷十二號八樓之五租住處去拆電扇，除此之外伊與
    甲○○無其他接觸，伊不知為何甲○○說伊有參與此事云云。
二、經查，右揭事實業據同案被告甲○○於臺灣臺南地方法院八十七年度訴字第一四
    四四號詐欺案件審理中供承不諱，並有該法院該案刑事判決書正本一份在卷可稽
    ，雖甲○○已於八十八年八月間死亡（有通聯紀錄乙紙可憑），故無法到庭與被
    告對質，唯甲○○於警訊中明確指認與丁○○共同犯案，而共同被告癸○○則於
    原審審理中到庭供稱：「甲○○被查獲時，他叫丁○○來找我，告訴我說甲○○
    冒名申請信用卡被警察查獲。他要我過去北園街去搬一些資料證件。我有到現場
    ，但只到門口，並未進入。丁○○沒有告訴我他有無參與冒名申請。甲○○當時
    可能用假名」（詳原審八十九年十二月二十九日訊問筆錄）；「我與甲○○假乙○○之名義刷卡案件已判決確定。丁○○曾在本件案發時跑來告訴我他與甲○○
    曾住在北園街，警察去抓他們時，他翻牆跑掉了，甲○○被捕。甲○○有些東西
    放在北園街，叫我去處理，但我事後並無前往。丁○○告訴我這件事時，有一位
    叫蕭振煌的也在場」等語（詳原審九十年三月二十一日審判筆錄）。而蕭振煌經
    原審通知到案後，證稱：「丁○○到永福路的一間咖啡廳找癸○○，說甲○○被
    抓走，其餘內容我則不清楚。」等語（詳原審九十年四月十六日審判筆錄），如
    被告與本案無涉，何以同案被告甲○○及癸○○均一致指稱伊有參與，且癸○○
    之供述又有證人蕭振煌可為佐證，而被告於本院訊問亦供稱其與甲○○、癸○○
    等人並無冤仇，渠等當無誣指被告涉案之理，是被告空言否認，尚難採信。此外
    ，復有警方於同案被告甲○○租住處及車上起出扣案之門號000000000
    0、0000000000號行動電話二具、電話二具、傳真機一台、電腦一台
    、偽造薪資通知單三十九張、偽造職務證明書五十四張、偽造技士證影本四張、
    扣繳憑單四張、銀行帳單二張、偽造辛○○之信用卡申請書一張及簽帳單九張在
    卷可證，暨原審向萬泰、慶豐、花旗、聯邦及華信銀行查詢，上開銀行復函中所
    附被告等偽造之己○○、戊○○、黃育菁及吳甄惠信用卡申請書及冒名刷卡消費
    之簽帳單在卷足憑，本案事證已臻明確，被告犯行足以認定。
三、核被告丁○○之所為，係犯刑法第二百十六條、第二百十條之行使偽造私文書罪
    、第三百二十條第一項之竊盜罪、第三百三十五條第一項之侵占罪、第三百四十
    條之常業詐欺罪。被告與甲○○有犯意聯絡及行為分擔，均為共同正犯。被告前
    開多次行使偽造私文書、侵占、竊盜等行為，其時間緊接，所犯法條與犯罪構成
    要件均屬相同，顯均係基於概括犯意反覆為之，為連續犯，依刑法第五十六條之
    規定分別以侵占、竊盜、行使偽造私文書一罪論，並均加重其刑。被告等在簽帳
    單上偽造「己○○」等人之署押，乃偽造簽帳單私文書行為之一部，不另論罪。
    而其低度之偽造私文書行為，為高度之行使行為所吸收，亦不另論罪。而其所犯
    侵占、竊盜、行使偽造文書及常業詐欺數罪間，有方法與結果之關係，為牽連犯
    ，應依刑法第五十五條規定從一重常業詐欺罪處斷。公訴人雖另認被告所為尚涉
    犯刑法二百十一條偽造公文書罪嫌，唯查，被告偽造之各類所得扣繳暨免扣繳憑
    單係屬私文書（最高法院六十三年第四次刑庭決議可資參照），公訴人起訴前揭
    法條，尚有未合，附此敘明。
四、原審予以論罪科刑固非無見，惟查同案被告癸○○僅於甲○○至乙○○台南市○○○路二三號住處信箱內竊取郵局通知乙○○領取花旗銀行補發給乙○○之信用
    卡郵件領取通知單，至郵局冒領乙○○之花旗銀行信用卡，得手後交由癸○○刷
    卡消費，由癸○○在簽帳單上偽簽乙○○之姓名而偽造該簽帳單私文書，使特約
    商店陷於錯誤而交付癸○○商品之竊盜、行使偽造私文書罪及詐欺罪犯行有共同
    犯意聯絡之共犯關係，有本院八十九年度上訴字第二二二號刑事確定判決可稽，
    於本件癸○○並無共犯關係，而被告丁○○與甲○○、癸○○上開冒用被害人乙○○信用卡刷卡詐財之犯行亦無共犯關係，乃原審判決事實欄認癸○○於本案亦
    有共犯關係，自有未洽。被告上訴否認上開常業詐欺犯行，雖無可取，惟原判決
    既有可議，自應予以撤銷改判。爰審酌被告犯罪之動機、目的、手段、所生危害
    、被告於本案所居之主從地位及犯罪後未能供承犯行等一切情狀，量處如主文第
    二項所示之刑，以資懲儆。扣案之門號0000000000、0000000
    000號行動電話二具、電話二具、傳真機一台、電腦一台、偽造薪資通知單三
    十九張、偽造職務證明書五十四張、偽造技士證影本四張、扣繳憑單四張及銀行
    帳單二張，為被告等所有供犯罪所用之物，業據共犯甲○○於前案中供承在卷，
    依法均宣告沒收；另被告等在信用卡申請書上及簽帳單上偽造之被害人署押，分
    別為己○○署押三枚（申請書一枚，簽帳單二枚）、戊○○署押一枚（申請書一
    枚，簽帳單無法調取）、辛○○署押十枚（申請書一枚，簽帳單上英文署押九枚
    ）、石淑芬署押十枚（申請書一枚，簽帳單上英文署押九枚）、黃育菁署押三枚
    （申請書一枚，簽帳單上英文署押二枚）及吳甄惠署押一枚（申請書上，簽帳單
    無法調取），均應依刑法第二百十九條宣告沒收。
據上論斷，應依刑事訴訟法第三百六十九條第一項前段、第三百六十四條、第二百九
十九條第一項前段，刑法第二十八條、第五十六條、第二百十六條、第二百十條、第
三百二十條第一項、第三百三十五條第一項、第三百四十條、第五十五條、第二百十
九條、第三十八條第一項第二款，罰金罰鍰提高標準條例第一條前段，判決如主文。
本件經檢察官林炎昇到庭執行職務。
中    華    民    國      九十      年      十一      月      十四      日
                                  臺灣高等法院臺南分院刑事第四庭
                                      審判長法官  陳    義    仲
                                            法官  蔡    崇    義
                                            法官  徐    財    福
右正本證明與原本無異。
如不服本判決，應於判決送達後十日內向本院提出上訴狀，其未敘述理由者並應於提
出上訴狀後十日內向本院補提理由書（應附繕本)。
                                      法院書記官  王    全    龍
中    華    民    國      九十      年      十一      月      十五      日


司法院資訊處製作；財團法人民間司法改革基金會備份。
